【裁判字號】    92,易,337
【裁判日期】    920605
【裁判案由】    詐欺
【裁判全文】
臺灣板橋地方法院刑事判決                          九十二年度易字第三三七號
    公  訴  人  臺灣板橋地方法院檢察署檢察官
    被      告  乙○○
    選任辯護人  李怡卿律師
                許巍騰律師
右列被告因詐欺案件，經檢察官提起公訴（九十一年度偵字第一八五九二號），本院
判決如左：
    主  文
乙○○共同連續意圖為自己不法之所有，以詐術使人將本人之物交付，處有期徒刑肆
月，如易科罰金，以佰元折算壹日。
    事  實
一、乙○○曾於民國（下同）八十九年間因侵占案件，經臺灣嘉義地方法院判處有期
    徒刑三月，緩刑四年確定，仍不知悔悟，猶在緩刑期內，與自稱「黃明輝」之成
    年男子明知附表所示二張支票係屬無法兌現之支票，竟共同基於意圖為自己不法
    所有，並基於概括之犯意聯絡，先於九十年三月八日，在甲○○所開設位於臺北
    縣永和市○○路一四０號之昇和機車行，由自稱「黃明輝」之成年男子持如附表
    編號一所示面額新臺幣（下同）十六萬七千元之無法兌現支票，佯稱該張支票絕
    無問題，可以兌現，兌現後之金額扣除機車貨款，再另行歸還云云，以每台五萬
    六千元之價格，向甲○○購買二台機車，致使甲○○陷於錯誤，不疑有詐，即交
    付二台機車予自稱「黃明輝」之成年男子及乙○○，並將該二台機車辦理過戶至
    乙○○名下，乙○○與自稱「黃明輝」之成年男子，並即於翌日共同至臺北縣永
    和市○○路○段六十四號之惠城機車行，以四萬餘元之價格將該二台機車賣給惠
    城機車行以變現得款；乙○○與自稱「黃明輝」之成年男子復於九十年三月十三
    日，再度前往甲○○所開設之前揭昇和機車行，由自稱「黃明輝」之成年男子持
    如附表編號二所示面額二十八萬元之無法兌現支票，佯稱該張支票係絕無問題，
    可以兌現云云，以每台五萬六千元之價格，向甲○○購買五台機車，致使甲○○
    陷於錯誤，不疑有詐，即交付五台機車予自稱「黃明輝」之成年男子及乙○○，
    並將該五台機車辦理過戶至乙○○名下，乙○○與自稱「黃明輝」之成年男子，
    亦於翌日共同至臺北縣永和市○○路○段六十四號之惠城機車行，以四萬餘元之
    價格將該五台機車賣給該機車行以變現得款，甲○○前後二次共計交付七台機車
    （車號分別為ＨＶ八─六二六號、ＨＶ八─六二七號、ＨＶ九─四八一號、ＨＶ
    九─四八二號、ＨＶ九─四八三號、ＨＶ九─四八五號、ＨＶ九─四八六號，以
    每台五萬六千元價格計算，價值三十九萬二千元），而自稱「黃明輝」之成年男
    子所交付如附表所示二張支票，分別經甲○○於九十年三月十五日、九十年三月
    十六日提示因存款不足而陸續遭退票，甲○○至此始知受騙。
二、案經被害人甲○○訴請臺灣板橋地方法院檢察署檢察官偵查起訴。
    理  由
一、訊據被告乙○○固坦承於前揭時、地連續二次至甲○○所開設之昇和機車行，以
    其名義辦理七台機車之過戶事宜等情不諱，惟矢口否認有被訴詐欺犯行，辯稱：
    因「黃明輝」之身分證遺失，伊乃將身分證借予黃明輝辦理機車過戶手續，伊並
    未獲得任何好處，且「黃明輝」於向告訴人購買機車後，有說告訴人欠他錢云云
    ；惟查，右揭事實迭據告訴人甲○○於偵查及本院審理時指訴甚詳，並有如附表
    所示之支票及退票理由單影本各二張在卷可稽（見九十年度他字第一二八三號偵
    查卷第三頁至第四頁），而被告所交付告訴人如附表所示之二張支票帳戶分別自
    九十年三月間起，即有異常之大量退票紀錄，且分別於九十年三月二十三日、九
    十年四月六日經列為拒絕往來戶，迄至九十二年三月間，仍持續不斷有退票紀錄
    等情，此有臺灣票據交換所九十二年三月三十一日（九二）台票總字第一六０五
    號函暨退票明細表附於本院卷可憑，足認「黃明輝」與被告向告訴人購買機車並
    交付如附表所示之二張支票，顯係無法兌現之支票（即所交付者係俗稱之「芭樂
    票」），再參諸被告與自稱「黃明輝」之男子，於連續二次向甲○○購得機車後
    ，均於取車之翌日，即以四萬餘元之價格變賣予惠城機車行等情，業據被告於本
    院審理時供承在卷（見本院九十二年五月二十一日審判筆錄），並經證人林金城
    於偵查時證述屬實（見九十年度他字第一二八三號偵查卷第七十一頁正反面），
    復有交通部公路總局臺北區監理所板橋監理站九十二年四月二日北監板車字第０
    九二０００一七四三號函、交通部公路總局臺北區監理所花蓮監理站九十二年四
    月十五日九二北監花字第０九二０００三三七０號函附車籍資料附於本院卷可憑
    ，被告固辯稱係告訴人欠「黃明輝」錢云云，惟為告訴人所否認，被告所稱告訴
    人積欠「黃明輝」債務乙節，亦乏實據，況苟「黃明輝」以告訴人積欠之債務抵
    償車款，其何須再交付如附表所示之支票予告訴人？是告訴人所指訴其以一台價
    格五萬六千元之價格，連續出售七台機車予「黃明輝」與被告，「黃明輝」並交
    付如附表所示之支票以支付貨款乙節，應堪採信，則在「黃明輝」與被告向告訴
    人購買機車並交付顯係無法兌現之如附表所示二張支票，且於取車之翌日，即以
    低於原購買價格近一萬元之賤價變賣予惠城機車行情形下，被告與自稱「黃明輝
    」之成年男子應確有詐欺之故意而取得前揭機車以變現，而被告亦始終未能提出
    「黃明輝」之詳細聯絡方式以供本院查證，其所辯稱：因「黃明輝」身分證遺失
    ，伊乃將身分證借予黃明輝辦理機車過戶手續，伊並未獲得任何好處云云，實與
    常情有悖，孰能置信？凡此均足徵被告與自稱「黃明輝」之成年男子係明知如附
    表所示二張支票無法兌現，而以持該二張無法兌現支票向告訴人購買機車之欺罔
    手段，獲取七台機車之財物，彰彰明甚！被告前揭所辯，顯係事後圖卸刑責之詞
    ，不足採信。本件事證已臻明確，被告犯行堪以認定，應予依法論處。
二、核被告乙○○所為，係犯刑法第三百三十九條第一項之詐欺取財罪。被告與自稱
    「黃明輝」之成年男子就上開詐欺犯行，有犯意聯絡與行為分擔，均為共同正犯
    。被告先後二次犯行，時間緊接，犯罪構成要件相同，顯係基於概括犯意反覆為
    之，為連續犯，應依刑法第五十六條之規定論以一罪，並加重其刑。爰審酌被告
    犯罪之動機、目的、手段、方法、犯後態度及向告訴人詐騙財物價值三十九萬二
    千元等一切情狀，量處如主文所示之刑，並諭知易科罰金之折算標準，以示懲儆
    。
據上論斷，應依刑事訴訟法第二百九十九條第一項前段，刑法第二十八條、第五十六
條、第三百三十九條第一項、第四十一條第一項前段，罰金罰鍰提高標準條例第一條
前段、第二條，判決如主文。
本案經檢察官張慶林到庭執行職務
中      華      民      國    九十二    年      六      月      五      日
                                  臺灣板橋地方法院刑事第六庭
                                          法  官  林海祥
右正本證明與原本無異。
如不服本判決，應於判決送達後十日內，向本院提出上訴狀。
                                          書記官  陳映孜
中      華      民      國    九十二    年      六      月      五      日
附錄本案論罪科刑主要法條：
中華民國刑法第三百三十九條
 (普通詐欺罪)
意圖為自己或第三人不法之所有，以詐術使人將本人或第三人之物交付者
，處五年以下有期徒刑、拘役或科或併科一千元以下罰金。
以前項方法得財產上不法之利益或使第三人得之者，亦同。
前二項之未遂犯罰之。
附表：
┌──┬────┬──────┬─────┬─────┬──────┐
│編號│發票日  │票面金額（新│發 票 人  │票  號    │交付甲○○日│
│    │        │臺幣）      │          │          │期          │
├──┼────┼──────┼─────┼─────┼──────┤
│ 一 │90.03.13│壹拾陸萬柒仟│余 文 俊  │AD0000000 │90.03.08    │
│    │        │元          │          │          │            │
├──┼────┼──────┼─────┼─────┼──────┤
│ 二 │90.03.15│貳拾捌萬元  │李 明 星  │YA0000000 │90.03.13    │
│    │        │            │          │          │            │
└──┴────┴──────┴─────┴─────┴──────┘


司法院資訊處製作；財團法人民間司法改革基金會備份。
